臺灣高等法院刑事判決
111年度上易字第638號
上  訴  人  臺灣臺北地方檢察署檢察官
被      告  蔡穹霖
輔  佐  人  王雅芬
指定辯護人  本院公設辯護人戴遐齡
上列上訴人因被告竊盜案件，不服臺灣臺北地方法院110年度審
易字第1175號，中華民國111年2月24日第一審判決（起訴案號：
臺灣臺北地方檢察署110年度偵字第17968號），提起上訴，本院
判決如下：
    主  文
原判決撤銷。
蔡穹霖犯竊盜罪，處拘役參拾日，如易科罰金，以新臺幣壹仟元
折算壹日。緩刑貳年。
    犯罪事實
一、蔡穹霖於民國110年5月4日18時21分許，在臺北市○○區○○街0
    0巷與○○街口，見廖秀味所有而交予其配偶陳登財使用之車
    牌號碼000-000號普通重型機車停放該處而鑰匙未拔起，竟
    意圖為自己不法之所有，逕自徒手以鑰匙發動上開機車駛離
    現場而得手，供己代步上學之用，當日放學後，蔡穹霖雖將
    該機車騎回其住處附近停放，然於翌日（5日）仍騎乘該機
    車上學，並於放學後將上開機車停放在臺北市○○區○○街00號
    旁。嗣陳登財發現上開機車失竊，報警調閱失竊現場及附近
    監視器畫面而查悉為蔡穹霖所竊，在臺北市○○區○○街00號旁
    扣得上開機車(連同車內物品已發還陳登財)而查獲。
二、案經臺北市政府警察局文山第一分局報告臺灣臺北地方檢察
    署檢察官偵查起訴。
　　理  由
一、證據能力部分：　
　　本判決下列所引被告以外之人於審判外之言詞或書面陳述，
    屬傳聞證據，被告、辯護人及檢察官於準備程序及審判期日
    中均未爭執其證據能力（見本院卷第43至44、73至74頁），
    且迄言詞辯論終結亦未聲明異議，本院審酌上開證據資料製
    作時之情況，尚無違法不當及證明力明顯過低之瑕疵，認為
    以之作為證據應屬適當，爰依刑事訴訟法第159條之5規定，
    認定前揭供述均有證據能力。
二、訊據被告蔡穹霖固坦認於110年5月4日、翌日（5日）均徒手
    以機車鑰匙發動機車駛離現場，惟矢口否認有何竊盜之犯行
    ，辯稱：誤以為係熟識之社區人士所屬機車，因趕上學而暫
    時騎走，絕無破壞所有人權益，據為己有之不法意圖云云。
    經查：
  ㈠被告於110年5月4日18時21分許，在臺北市○○區○○街00巷與○○
    街口，見被害人陳登財使用之車牌號碼000-000號普通重型
    機車停放該處而鑰匙未拔起，徒手以鑰匙發動機車駛離現場
    ，供己代步上學之用，當日放學後，被告雖將該機車騎回其
    住處附近停放，然於翌日（5日）仍騎乘該機車上學，並於
    放學後將上開機車停放在臺北市○○區○○街00號旁等情，業經
    被告供陳在卷（見110年度偵字第17968號卷《下稱偵卷》第9
    至11頁、原審卷第34至35頁、本院卷第43、76頁），核與證
    人即被害人陳登財警詢指證相符（見偵卷第5至8頁），並有
    監視錄影畫面翻拍照片、臺北市停車管理工程處110年11月2
    4日北市停管字第1103069898號函及所附照片在卷可憑（見
    偵卷第31至37頁、原審卷第145至151頁）。是被告確有未經
    被害人陳登財同意將前開機車駛離現場及接續2日騎乘上開
    機車之事實，堪以認定。
  ㈡被告雖以前詞置辯。然查：
　⒈被告雖於本院審理時供稱：曾向證人張記明借用機車，然當
    時證人張記明並未借伊使用等語（見本院卷第45頁），與證
    人張記明於原審所證：被告沒有向伊借過機車等語不符（見
    原審卷第136頁），然被告確未曾使用過證人張記明之機車
    應可認定。證人張記明雖另證稱：「我平常機車都會停在被
    告的社區門口，因為那邊比較好停，我在那邊停了10年左右
    。」「（問：被告是否知道你都把車停在他們社區門口？）
    知道。」「( 問: 你的機車的車子車齡幾年？) 應該5、6年
    有了，光陽奔騰B2 ，125CC ，那台是爛車，因為工人那台
    也是爛車，所以一樣爛，被告才會以為被害人的車是我的，
    我的車跟本案系爭車子顏色一樣都是藍色，是否同款我不清
    楚。」「( 問：如果被告跟你借車，你是否會借他？) 會，
    因為被告是成年人，這麼乖的小孩子，借車一下也沒有什麼
    。」（見原審卷第136至137頁），惟被害人使用之機車雖同
    為光陽廠牌124cc，然為黑色，出廠年份2012年，並非藍色
    ，此有調查筆錄可憑（見偵查卷第17頁），二者並不相同，
    已難認被告有何誤認之可能。再者，果被告誤認被害人使用
    之機車為證人張記明所有機車而欲向張記明借用，則被告於
    110年5月4日騎乘該機車上學返家後，理應向張記明說明，
    以免張記明因無法使用該機車而造成不便或發生爭端，然被
    告捨此不為，並未即時向張記明說明借用機車始末，其所辯
    稱欲向張記明借用機車是否屬實，已非無疑。
　⒉被告雖另辯稱：翌日（5日）下課後與其母親相約吃飯，將該
    機車騎至餐廳附近停放，嗣後即搭乘母親所駕車輛回家，未
    告知母親其騎乘機車一事等語，雖與被告之母親王雅芬於原
    審陳稱：「當天我下班，被告下課，我們會一起去吃飯。」
    等語相符，並有王雅芬110年5月5日下午17時52分手機通訊
    軟體對話截圖「我跟哥哥要直接去吃豆腐鍋那家」為憑（見
    原審卷第35、59頁）。惟被告於翌日（5日）見該機車仍停
    放在該址，竟又未經該機車之所有人或使用人之同意，再次
    騎乘上學，並於放學後將該機車停放在臺北市○○區○○街00號
    旁，並未騎回原處停放，足徵被告係基於所有權人或處分權
    人之地位，隨意處分該機車，其主觀上自有不法所有之意圖
    甚明。
　⒊被害人於原審審理時證雖稱：「（問：領車的時候，車廂内
    的物品有無被翻動？）裡面什麼東西都好好的，沒有被動過
    。」「（問：機車車廂内的東西沒有被動過，你放在車廂内
    的錢跟手機是否沒有遺失？）是，沒有遺失。」「沒有任何
    損失。」等語（見原審卷第85至86頁），並有臺北市政府警
    察局文山第一分局扣押物品目錄表、扣押物品照片可憑（見
    偵卷第25、39、41頁），然依此僅可認被告未取走被害人置
    於機車置物箱內之財物，而無法逕認被告對被害人之機車亦
    無不法所有意圖，尚難據此為有利於被告之認定。
　㈢是被告上開所辯，洵不足採，本案被告竊盜犯行事證明確，
    堪予認定，應予依法論科。
三、論罪：
　  核被告所為，係犯刑法第320條第1項普通竊盜罪。
四、撤銷改判之理由：
　㈠原審以不能證明被告犯罪，而為被告無罪判決之諭知，固非
    無見。然被告主觀上確有為自己不法所有之意圖，所為應構
    成普通竊盜罪，已如上述，原判決誤為被告無罪判決，自有
    未當，檢察官執此指摘原判決不當，提起上訴，為有理由，
    自應由本院將原判決撤銷改判。
  ㈡爰以行為人之責任為基礎，審酌被告前無犯罪紀錄，品性尚
    佳，本次因貪圖方便竊取被害人機車供上學代步之用，造成
    被害人無法使用該機車之不便，其犯後坦承有騎乘他人所有
    機車之客觀事實，且已將該機車返還被害人，並與被害人達
    成民事調解，賠償被害人新臺幣（下同）6000元之損害，犯
    後態度尚可，兼衡其智識程度、家庭經濟狀況（見本院卷第
    80頁），及其素行、犯罪之目的、手段、所行竊之財物價值
    等一切情狀，量處如主文第2項所示之刑，並諭知易科罰金
    之折算標準示懲。
　㈢被告已將所竊取之機車返還被害人，已如上述，依刑法第38
    條之1第5項規定，自不予宣告沒收或追徵。　
　㈣緩刑之諭知：　
　　被告未曾因故意犯罪受有期徒刑以上刑之宣告，有本院被告
    前案紀錄表在卷足按，其因一時失慮致罹刑章，犯罪後已將
    機車返還被害人，並與被害人達成民事調解，賠償被害人油
    料、工作損失6000元等情，有原審法院110年度審附民移調
    字第1126號調解筆錄在卷可查（見原審卷第105頁），足認
    其態度良好，被告經此次偵審程序，當知所警惕，信無再犯
    之虞，本院認其所受宣告之刑以暫不執行為適當，故依刑法
    第74條第1項第1款之規定，併予宣告緩刑2年，以啟自新。
據上論斷，應依刑事訴訟法第369條第1項前段、第364條、第299
條第1項前段，刑法第74條第1項第1款，判決如主文。
本案經檢察官高文政提起公訴，檢察官邱曉華提起上訴，檢察官
孫冀薇到庭執行職務。
中　　華　　民　　國　　111 　年　　7 　　月　　19　　日
                  刑事第二十三庭審判長法　官  許永煌
                                      法　官  吳定亞
                                      法　官  雷淑雯
以上正本證明與原本無異。
檢察官不得上訴。
被告如不服本判決，應於收受送達後20日內向本院提出上訴書狀
，其未敘述上訴之理由者並得於提起上訴後20日內向本院補提理
由書（均須按他造當事人之人數附繕本）「切勿逕送上級法院」
。
                                      書記官 鄭巧青
中　　華　　民　　國　　111 　年　　7 　　月　　19　　日
附錄：本案論罪科刑法條全文
中華民國刑法第320條
意圖為自己或第三人不法之所有，而竊取他人之動產者，為竊盜
罪，處五年以下有期徒刑、拘役或五十萬元以下罰金。
意圖為自己或第三人不法之利益，而竊佔他人之不動產者，依前
項之規定處斷。
前二項之未遂犯罰之。